最高法院刑事判決　　　　　　　　　　　　　　　九十三年度台上字第三八七三號
　　上　訴　人　台灣高等法院台中分院檢察署檢察官
　　被　　　告　甲○○
右上訴人因被告偽造文書案件，不服台灣高等法院台中分院中華民國九十二年十二月
一日第二審更審判決（九十一年度重上更(三)字第二０三號，起訴案號：台灣台中地方
法院檢察署八十四年度偵字第一０一八五號），提起上訴，本院判決如左：
    主  文
上訴駁回。
    理  由
按刑事訴訟法第三百七十七條規定，上訴於第三審法院，非以判決違背法令為理由，
不得為之。是提起第三審上訴，應以原判決違背法令為理由，係屬法定要件。如果上
訴理由狀並未依據卷內訴訟資料，具體指摘原判決不適用何種法則或如何適用不當，
或所指摘原判決違法情事，顯與法律規定得為第三審上訴理由之違法情形，不相適合
時，均應認其上訴為違背法律上之程式，予以駁回。本件原判決以公訴意旨略稱：被
告甲○○自稱發明家，又經常與人涉訟，復因向監察院及法院誣指檢察官圖利犯罪集
團，經台灣台中地方法院檢察署檢察官以誣告罪嫌提起公訴。中國時報台中市辦事處
記者陳志成認其行徑奇特，撰寫一篇「鄉情人物｜甲○○發明血淚史」之報導，並先
將稿件傳真予被告，請其提出意見。乃被告擅自在該新聞稿上增列「最近卻也因為保
護專利心切檢舉檢察官貪瀆，監察院亦認有貪瀆之嫌，唯仍遭誣告嫌疑收押及起訴」
等文字，予以變造後，傳回陳志成，要求依其意思增改。但陳志成以無法增加字數，
且部分內容尚有爭議，予以拒絕。上訴人遂於民國八十四年六月十七日晚上，將變造
之新聞稿傳真至中國時報總社，並以電話向該社中部編輯部副總編輯兼編輯組主任吳
治華佯稱報社已答應為其補正，因記者稿件之內容不足，應該補強，又謊稱記者已經
知道等語，致吳治華信以為真，將被告變造後之新聞稿刊登於同月十九日中國時報第
十六版，足以生損害於中國時報、陳志成及受評論之檢察官等情。因認被告涉有刑法
第二百十六條、第二百十條行使變造私文書罪嫌。經審理結果，以陳志成雖未同意被
告自行修改上開新聞稿，但因其內容係有關被告事蹟之報導，故將該新聞稿傳真予被
告，請被告提出修正意見，且迭經雙方就應否修改內容加以討論、傳真，已據陳志成
在偵查及歷次審理中陳明。又依證人吳治華之證言，係吳治華將中國時報總社之傳真
電話號碼告知被告，由被告將修正後之新聞稿傳真至總社，經吳治華收受處理，則吳
治華顯然知悉該傳真之新聞稿並非陳志成依正常發稿作業程序，經特派員核稿後送至
總社甚明。被告復於電話中向吳治華說明原稿內容尚有不足之處，須要補強等語，故
被告傳真予中國時報總社者，當係其「補強後之新聞稿」，亦即被告已告知其傳真之
新聞稿並非陳志成之原稿，主觀上殊無以假充真之故意，否則無須向吳治華說明原稿
之內容不足，有一「補強內容後之新聞稿」。再，陳志成撰寫「鄉情人物｜甲○○發
明血淚史」，係為更正八十四年四月二十九日中國時報第十六版登刊「一莊姓之人為
刁民，濫訟成性」之報導，此與被告主觀上認「鄉情人物｜甲○○發明血淚史」新聞
稿應否補強內容乙事，曾與陳志成溝通，尚無不符。而依原判決附件三新聞稿顯示，
原稿除打字列印部分外，尚有增列之手寫文字，被告因陳志成撰寫之新聞稿係有關其
個人事蹟之報導，認須補強內容始得刊登，且已向吳治華說明其傳真者係補強後之新
聞稿，足證被告未冒用陳志成署名之新聞稿，亦無故意隱瞞增改內容之事實。是公訴
人所提之證據，尚有合理之懷疑存在，無從形成被告有罪之心證，因認不能證明被告
犯罪，爰撤銷第一審之科刑判決，改判諭知被告無罪，已綜合卷內全部訴訟資料，詳
加斟酌論敘，從形式上觀察，並無判決違背法令之情形存在。上訴意旨，對於原判決
以無證據證明被告犯罪，究竟如何違背法令，未依據卷內訴訟資料具體指摘，僅泛稱
被告未經同意，又非有修改權人，猶擅自修改新聞稿，並隱瞞其事，即與刑法變造私
文書罪相當等語，徒就原審取捨證據及判斷其證明力職權之適法行使，及判決內已明
白論斷之事項，憑己見為空泛之爭辯，不符第三審上訴之法定要件。又原判決認被告
傳真修改後之新聞稿予吳治華，主觀上並無以假充真之故意，亦未假冒陳志成名義及
隱瞞修改新聞稿之事實，綜觀其理由之全部論敘，前後互無矛盾之處；至原判決理由
謂「難認被告即有變造該文稿之不法犯意」（見原判決第十四面第三行），所稱「不
法犯意」旨在強調被告欠缺犯罪之主觀要件，並無違背法令之可言。上訴意旨，擷取
判決內之片段文義，憑其主觀上之意見任意解釋，砌詞指摘，尤非第三審上訴之合法
理由。上訴意旨指摘之各節，均與法律規定得為第三審上訴理由之違法情形，不相適
合，其上訴為違背法律上之程式，應予駁回。
據上論結，應依刑事訴訟法第三百九十五條前段，判決如主文。
中　　　華　　　民　　　國　　九十三　　年　　　七　　　月　　二十九　　日
                              最高法院刑事第四庭
                                  審判長法官  紀　俊　乾
                                        法官  黃　正　興
                                        法官  劉　介　民
                                        法官  陳　東　誥
                                        法官  洪　明　輝
      右正本證明與原本無異
                                              書  記  官
中　　　華　　　民　　　國　　九十三　　年　　　八　　　月　　　二　　　日
                                                                        ｖ
